【裁判字號】    97,上訴,597
【裁判日期】    970612
【裁判案由】    偽證
【裁判全文】
臺灣高等法院高雄分院刑事判決         97年度上訴字第597號
上  訴  人
即  被  告  甲○○
上列上訴人因偽證案件，不服臺灣高雄地方法院96年度訴字第52
22號中華民國97年1 月21日第一審判決（起訴案號：臺灣高雄地
方法院檢察署96年度偵字第33150 號），提起上訴，本院判決如
下：
     主  文
上訴駁回。
     事  實
一、緣呂志偉於民國96年1 月間某日起，在高雄縣鳳山市○○路
    2 號臺灣巨蛋超商，擺設「網豹」等電子遊戲機共5 臺，並
    自93年3 月間某日僱請甲○○擔任店員，亦負責電子遊戲機
    開分、洗分及兌換金錢之工作。96年3 月16日下午2 時30分
    許，陳村福至上開超商打玩「網豹」電子遊戲機臺，由甲○
    ○為陳村福以1 比1 比例開分後，陳村福即押注打玩，如贏
    即可得倍數不等之分數，再以1 比1 比例兌換現金，如輸則
    分數沒入，以此射倖性方式賭博財物。同日（96年3 月16日
    ）下午3 時30分許，陳村福示意甲○○洗分，甲○○乃依陳
    村福累積分數2090分兌換現金新台幣（下同）2 千零90元予
    陳村福，旋當場為喬裝顧客之司法警察查獲。詎甲○○於96
    年4 月18日在臺灣高雄地方法院檢察署96年度偵字第9417號
    呂志偉、陳村福違反電子遊戲場業管理條例案件檢察官偵查
    中，以證人身分作證，並經檢察官告知甲○○恐因陳述致自
    己受刑事追訴，依刑事訴訟法第181 條規定得拒絕證言後，
    甲○○即供前具結，其後，檢察官訊問甲○○當天情形及如
    何認識陳村福，甲○○就案情有重要關係之事項，竟虛偽陳
    述「當天老板要把錢給陳先生」、「是老闆打電話說要我把
    錢給他，他有形容他穿上班的衣服，我們稱呼他中鋼的，不
    然就是台電的，我看到他來就把錢給他，老闆沒有說欠他多
    少錢，只有叫我給他2 千……」等語，而足以影響偵查結果
    。
二、案經臺灣高雄地方法院檢察署檢察官自動檢舉偵查起訴。
     理  由
一、證據能力之說明：
    證人即司法警察陳進豐、阮冠博於96年度偵字第9417號呂志
    偉、陳村福案件偵查中具結後所為證述，雖性質上亦屬審判
    外之陳述，惟實務運作時，偵查中檢察官向被告以外之人所
    取得之陳述，原則上均能遵守法律規定，不致違法取供，其
    可信性極高，為兼顧理論與實務，乃於修正刑事訴訟法時，
    增列第159 條之1 第2 項，明定被告以外之人於偵查中向檢
    察官所為陳述，除顯有不可信之情況者外，得為證據。經查
    ，上開證人偵查中之證述並無任何佐證可認有顯不可信之情
    形，而檢察官及被告就上開證人在偵查中具結後所為證言，
    在法院審理中亦未聲請傳喚實施交互詰問。從而，上開證人
    在檢察官偵訊時具結後所為陳述自得作為證據。
二、上訴人即被告甲○○（下稱被告）於事實欄所載時間檢察官
    偵查時，就案情有重要關係之事項供前具結而為虛偽陳述之
    事實，已經證人即司法警察陳進豐、阮冠博於96年度偵字第
    9417號偵查中結證稱其等因見陳村福在臺灣巨蛋超商內小房
    間打玩電子遊戲機，乃佯裝顧客進入該小房間，其後見被告
    為陳村福洗分後，陳村福到櫃檯，被告即交付2 千零90元予
    陳村福，其等即當場查獲等語 (見偵1 卷第20～22頁），並
    有當場查獲兌換現金之照片附卷 (見警卷第11頁反面～第12
    頁）及「網豹」等電子遊戲機5 臺扣案可佐，且呂志偉、陳
    村福賭博犯行亦經法院判決有罪確定，有臺灣高雄地方法院
    96年度易字第2101號刑事判決書及呂志偉、陳村福前案紀錄
    表在卷足憑 (見偵3 卷第2 ～9 頁、原審卷第6 、11頁），
    另有卷附被告於96年4 月18日具結作證陳述之偵查筆錄及證
    人結文可稽 (見偵1 卷第7 ～9 、13頁）。又被告亦陳述上
    情在卷，核與上開證據相符，被告之自白即堪信為真正。從
    而，被告偽證犯行，事證明確，堪以認定。
三、核被告所為，係犯刑法第168 條之偽證罪。原審認被告罪證
    明確，因而適用刑法第168 條、中華民國九十六年罪犯減刑
    條例第2 條第1 項第3 款、第7 條規定，並審酌被告於偵查
    中就案情有重要關係之事項供前具結而為虛偽陳述，足以陷
    偵查結果於錯誤，且增加訴訟程序勞費，虛耗司法資源，惟
    念及被告因受僱為店員，或有畏罪不敢據實指證，且被告行
    為後已坦承錯誤等一切情狀，量處宣告刑有期徒刑2 月，並
    依中華民國九十六年罪犯減刑條例第2 條第1 項第3 款規定
    減其宣告刑2 分之1 。其認事用法，核無不合，量刑亦屬允
    當。被告上訴意旨求為緩刑宣告，然被告受本件2 年以下有
    期徒刑之宣告前，曾於96年9 月17日因賭博罪受有期徒刑3
    月之宣告確定（嗣於96年11月21日執行完畢），已如前述，
    尚不符刑法第74條第1 項緩刑要件，被告之上訴即無理由，
    應予駁回。
據上論斷，應依刑事訴訟法第368條，判決如主文。
本案經檢察官林敏惠到庭執行職務。
中    華    民    國    97    年    6     月    12    日
                  刑事第八庭    審判長法  官   李炫德
                                      法  官   陳志銘
                                      法  官   郭玫利
以上正本證明與原本無異。
如不服本判決應於收受本判決後10日內向本院提出上訴書狀，其
未敘述上訴理由者，並得於提起上訴後10日內向本院補提理由書
狀（均須按他造當事人之人數附繕本）「切勿逕送上級法院」。
中    華    民    國    97    年    6     月    12    日
                                      書記官   楊茱宜
附錄本判決論罪科刑法條
刑法第168條：
於執行審判職務之公署審判時或於檢察官偵查時，證人、鑑定人
、通譯於案情有重要關係之事項，供前或供後具結，而為虛偽陳
述者，處7 年以下有期徒刑。


司法院資訊處製作；財團法人民間司法改革基金會備份。
